臺灣士林地方法院民事判決
110年度再簡上字第1號
上  訴  人  許英美  
被上訴人    王秋芬  

            蔡美英即張小龍之繼承人

            上二人共同送達代收人  周志安律師
上列當事人間再審之訴事件，上訴人對於民國110年4月19日本院
士林簡易庭109年度士再簡字第2號第一審判決提起上訴，並為訴
之追加，本院不經言詞辯論，判決如下：
    主  文
一、上訴及追加之訴均駁回。
二、第二審（含追加之訴）訴訟費用由上訴人負擔。
    事實及理由
一、按原告之訴，依其所訴之事實，在法律上顯無理由者，法院
    得不經言詞辯論，逕以判決駁回之，民事訴訟法第249條第2
    項第2款定有明文。而此規定於再審之簡易程序之第二審亦
    在準用之列，此觀同法第505條、第436條之1第3項、第463
    條規定自明。準此，當事人在第一審所訴之事實，並依其在
    第二審所主張之事實，在法律上顯無理由者，第二審法院自
    得不經言詞辯論逕以判決駁回上訴。 　　
二、上訴人主張：伊與被上訴人間請求給付租金等事件，前經本
    院於民國109年9月16日以109年度士簡字第688號判決確定（
    下稱原確定判決），本訴部分判決被上訴人僅應給付伊新臺
    幣（下同）1,000元及自109年4月1日起至清償日止之法定遲
    延利息，並駁回伊其餘之訴；反訴部分則判決伊應給付被上
    訴人王秋芬2萬6,000元及自109年7月30日起至清償日止之法
    定遲延利息。嗣伊於109年10月間經訴外人許稱山告知，始
    知其於109年2月29日在臺北市○○區○○○路0段00號18樓之14房
    屋（下稱18樓之14房屋）曾有錄音，伊向許稱山索取該錄音
    回聽並製成錄音譯文（下稱2月29日譯文），該譯文顯示：
    伊說「要不然進廁所沒有門喔」，被上訴人王秋芬說「那我
    就弄妳原來的，就弄回妳原來的」；許稱山問：「那我們這
    邊的流理台呢？」，被上訴人王秋芬說「好！那我就弄一個
    便宜的給你」，當時雙方從未有說保留修繕後之現狀取代回
    復原狀之約定。又於109年3月31日交屋時，伊亦表明房屋要
    恢復原狀及浴室基本配備等，此有109年3月31日錄音譯文（
    下稱3月31日譯文）為證。另被上訴人於臺灣臺北地方法院1
    09年度北小字第2004號事件（下稱2004號事件）審理時曾向
    法官表示：就伊提出照片有釘孔不爭執，就算有被上訴人剩
    下的押租金2萬7,000元也可以做抵扣，有該案言詞辯論筆錄
    （下稱系爭筆錄）為證，被上訴人實不得違反誠信將要抵扣
    修繕之押金反訴取回等情。爰依民事訴訟法第496條第1項第
    13款規定，提起再審之訴。並聲明：㈠原確定判決不利伊部
    分廢棄；㈡被上訴人應給付伊房屋修復費用6萬1,050元，及
    自109年4月至8月間相當於租金之損害賠償11萬7,500元，及
    積欠水電費5,256元，共20萬9,806元，並自109年9月1日起
    至清償日止按月息5%計算之利息。
三、原審以上訴人之請求顯無再審理由，不經言詞辯論，逕以判
    決駁回上訴人之再審之訴。上訴人不服，提起上訴，上訴聲
    明：㈠再審之訴駁回廢棄；㈡被上訴人應給付伊房屋修復費用
    6萬1,050元，及自109年4月至8月間相當於租金之損害賠償1
    1萬7,500元，及積欠水電費5,256元，共20萬9,806元，並自
    109年9月1日起至清償日止按年息5%計算之利息；另追加主
    張原確定判決命伊給付被上訴人王秋芬2萬6,000元本息之反
    訴部分，被上訴人既在2004號事件審理時表明同意不再請求
    返還押租金2萬7,000元，卻仍持原確定判決強制執行扣押伊
    銀行存款2萬6,729元，故追加起訴聲明㈢被上訴人應返還扣
    押款2萬6,729元，及自109年12月11日起至清償日止按年息5
    %計算之利息。
四、本件未經言詞辯論，被上訴人則提出書狀陳述略以：上訴人
    主張之2月29日譯文、3月31日譯文及系爭筆錄，均非屬民事
    訴訟法第496條第1項第13款所定「發現未經斟酌之證物」，
    且縱經斟酌，亦無從使上訴人可受較有利益之裁判等語，資
    為抗辯。並聲明：上訴駁回。
五、本院之判斷：
　㈠按當事人發現未經斟酌之證物或得使用該證物者，以如經斟
    酌可受較有利益之裁判者為限，得以再審之訴對於確定終局
    判決聲明不服，此觀民事訴訟法第496條第1項第13款規定即
    明。又所謂「發現未經斟酌之證物或得使用該證物者」，係
    指前訴訟程序事實審之言詞辯論終結前已存在之證物，因當
    事人不知有此，致未經斟酌，現始知之，或雖知有此而不能
    使用，現始得使用者而言，且必以該證物若經斟酌可受較有
    利益之裁判者為限（最高法院109年度台聲字第420號裁定意
    旨參照）。而當事人於訂立書面契約時，如未將先前洽商有
    關契約履行之事項以文字記載於契約者，除法律另有規定或
    另有變更契約內容之意思表示合致外，應僅得以該契約文字
    之記載作為解釋當事人立約當時真意之基礎，無須別事探求
    （同院93年度台上字第988號判決意旨參照）。
　㈡關於上訴人主張2月29日譯文部分：
　1.查上訴人於原確定判決本訴部分請求被上訴人給付積欠臺北
    市○○區○○○路0段00號18樓之12房屋（下稱18樓之12房屋）水
    電費5,256元部分，經原確定判決認定上訴人主張積欠水電
    費期間，並非被上訴人王秋芬及訴外人張小龍所承租（見原
    審卷第32至34頁），而駁回上訴人此部分請求。然此部分請
    求顯與上訴人主張之2月29日譯文無涉，即使斟酌該譯文，
    上訴人亦無可受較有利益之裁判。
　2.上訴人於原確定判決本訴備位請求被上訴人給付18樓之14房
    屋修復費用6萬1,050元，及自109年4月起至8月止相當租金
    之損害賠償11萬7,500元部分：
　　⑴原確定判決理由已載明：「18樓之14房屋於109年3月31日
      交屋後，扣除第4項費用後，由甲方（即上訴人）現場與
      乙方（即被上訴人王秋芬）點清後交還」，且「18樓之14
      房屋內之氣密窗保留、落地窗簾桿保留、牆壁上的螺絲孔
      填補、浴室水龍頭保留、洗臉盆排水管保留、馬桶保留、
      浴室磁磚牆面不動」，此有上訴人提出之協議書第3項及
      第6項在卷可以證明，惟兩造並未特別就18樓之14房屋牆
      面應否重新復原及歸還屋內原有衛浴之基本設備水龍頭、
      洗臉盆、蓮蓬頭、鏡子、衛浴門、屋頂日光燈具、大門牆
      面下裸露之水管及水龍頭未處理等情為約定。依照常情，
      如果上訴人認為被上訴人應將18樓之14房屋牆面回復原狀
      及歸還上述屋內原有設備，理應不會只有記載18樓之14房
      屋應保留上述現存在於屋內之物品，而未就18樓之14房屋
      牆面應回復原狀及歸還上述屋內原有設備等情加以記載，
      就完成交屋程序的道理。因此，被上訴人辯稱其已經與上
      訴人約定系爭18樓之14房屋以現狀返還，無須回復原狀等
      情，自屬有據等語（見原審卷第34至36頁）。
　　⑵上訴人雖舉2月29日譯文並執前詞稱當時雙方從未有說保留
      修繕後之現狀取代回復原狀之約定云云。惟觀諸2月29日
      譯文（見原審卷第40頁），可知其僅係節錄上訴人、許稱
      山與被上訴人王秋芬間之部分對話內容，尚非對話全貌，
      則該項對話自顯不足證明雙方從未有保留修繕後之現狀取
      代回復原狀之約定。況參諸上訴人於前訴訟程序提出之協
      議書，既未將攸關上訴人所主張應由被上訴人回復原狀等
      內容以文字加以記明，則原確定判決以該協議書之記載，
      作為認定兩造間權利義務關係之基礎，因而為上訴人不利
      之判決，於法並無不合。
  3.據此，上訴人所舉2月29日譯文，縱經斟酌，顯仍不足動搖
    原確定判決之基礎，是依上說明，上訴人主張此部分有民事
    訴訟法第496條第1項第13款所定之再審事由，即顯無理由。
　㈢關於上訴人主張3月31日譯文及系爭筆錄部分：
　　查上訴人已於上訴狀自承：伊在本訴僅握有租賃契約書、雙
    方簽訂之協議書及109年3月31日錄音之證據，且均於本訴說
    明過等語（見本院卷第20、22頁），並於補充說明狀陳明系
    爭筆錄之作成時間為109年7月1日（見本院卷第46至48、56
    至60頁），足見該109年3月31日錄音及系爭筆錄，於前訴訟
    程序109年9月2日事實審言詞辯論終結前（見原審卷第20頁
    ），早已存在，且為上訴人所知悉，而上訴人復未敘明其於
    前訴訟程序有何不能使用3月31日譯文及系爭筆錄之情形，
    是依上說明，上訴人主張此部分有民事訴訟法第496條第1項
    第13款所定之再審事由，亦顯無理由。
六、綜上所述，本件依上訴人在第一審再審所訴之事實，並依其
    上訴主張之事實，顯無再審理由，則原審不經言詞辯論，逕
    以判決駁回上訴人之訴，並無不合。上訴意旨指摘原判決不
    當，聲明廢棄改判，在法律上亦屬顯無理由，爰不經言詞辯
    論，逕以判決駁回其上訴。
七、末按再審之訴實質上為前訴訟程序之再開或續行，惟在法院
    認再審之訴為有理由前，前訴訟程序尚未再開，則不許當事
    人為訴之變更、追加、擴張應受判決事項之聲明或提起反訴
    （最高法院104年度台抗字第2057號裁定意旨參照）。查本
    件再審之訴既顯無再審理由，已如前述，即無從再開或續行
    前訴訟程序，自不得利用再開或續行之前訴訟程序為訴之變
    更、追加、擴張應受判決事項之聲明，則上訴人提起上訴後
    ，另追加起訴如前述三、聲明㈢所示，即非合法，應併予駁
    回。
八、本件事證已臻明確，上訴人其餘攻擊防禦方法及舉證，經核
    均於裁判結果無影響，爰不逐一論述，附此敘明。
九、據上論結，本件上訴顯無理由；追加之訴為不合法。爰依法
    判決如主文。
中　　華　　民　　國　　111 　年　　7 　　月　　22　　日
                  民事第四庭  審判長法  官  黃欣怡
                                    法  官  劉家昆
                                    法  官  林大為
以上正本係照原本作成。　　　　　　　　　　　　　　　　　
本件判決不得上訴。 
中　　華　　民　　國　　111 　年　　7 　　月　　22　　日
                                    書記官  葉乙成